臺灣彰化地方法院刑事判決
111年度易字第584號
公  訴  人  臺灣彰化地方檢察署檢察官
被      告  黃清山


上列被告因加重竊盜等案件，經檢察官提起公訴（111年度偵字
第2934號），嗣被告於準備程序中就被訴事實為有罪之陳述，經
本院裁定進行簡式審判程序，判決如下：
    主  文
黃清山犯如附表一所示之罪，各處如該表「主文」欄所示之刑及
沒收。所處不得易科罰金之有期徒刑部分應執行有期徒刑拾月。
    事  實
一、黃清山意圖為自己不法之所有，各基於攜帶兇器竊盜之犯意
    ，分別實行下列犯行：
　㈠於民國110年12月25日凌晨0時許，黃清山騎乘車牌號碼000-0
    00號普通重型機車（下稱甲車），行經址設彰化縣○○市○○路
    00號「○○森林馬場」時，因見四周無人看守而認有機可乘，
    遂持附表二編號2所示客觀上足以對人之生命、身體構成威
    脅而可供兇器使用之剪刀1把，剪斷劉秀娟所管領之電線4條
    而竊取既遂，並隨即騎乘甲車離開現場。其後再於不詳時間
    將上開電線內所含銅芯，以新臺幣（下同）300元之價格出
    售予不詳之回收業者。
　㈡於110年12月29日晚間10時許，黃清山騎乘甲車行經彰化縣○○
    市○○路0段000號工地時，因見該處無人看守而認有機可乘，
    遂持附表二編號2所示客觀上足以對人之生命、身體構成威
    脅而可供兇器使用之剪刀1把，剪斷蔡碧容所管領之電纜線1
    條，並徒手拿取延長線2捆而竊取既遂，並隨即騎乘甲車離
    開現場。其後黃清山再於111年1月2日某時許，將上開電纜
    線內所含銅芯，以640元之價格售予不知情之回收業者黃厚
    。
二、黃清山明知燃燒電線易生特殊有害健康之物質，且自身並無
    空氣污染防制設備，為取出電線中之銅芯變賣，竟仍基於違
    反空氣污染防制法之犯意，於110年12月29日晚間10時之後
    、111年1月2日前某日時，在其位於彰化縣○○市○○路000巷0
    號住處旁，燃燒其前於事實欄一㈠、㈡所示時、地竊得之電線
    、電纜線塑膠皮，致生特殊有害於人體健康之物質。
三、嗣因劉秀娟、蔡碧容先後發現財物遭竊而報警處理，經員警
    調閱案發處所及附近道路監視器影像，查知甲車為涉案車輛
    ，乃於111年1月9日上午，持本院所核發之搜索票前往黃清
    山上址住處實施搜索，並會同彰化縣環境保護局人員前往稽
    查，當場對黃清山開立環境稽查工作紀錄，並扣得附表二編
    號1至3所示物品（其中編號3嗣已發還蔡碧容），因而查悉
    全情。
四、案經蔡碧容訴由彰化縣警察局員林分局報請臺灣彰化地方檢
    察署檢察官偵查起訴。
    理  由
一、本件被告黃清山所犯屬法定刑為死刑、無期徒刑、最輕本刑
    為3年以上有期徒刑以外之罪，其於準備程序時就被訴事實
    為有罪之陳述，經告知簡式審判程序要旨並聽取當事人意見
    ，經被告同意適用簡式審判程序後，本院亦認無不得或不宜
    改依簡式審判程序進行之處，爰依刑事訴訟法第273條之1 
    第1項規定裁定進行簡式審判程序，故本件之證據調查依刑
    事訴訟法第273條之2規定，不受同法第159條第1項、第161
    條之2、第161條之3、第163條之1及第164條至第170條規定
    之限制，合先敘明。
二、認定事實所憑證據及認定之理由
　㈠前開犯罪事實，業據被害人劉秀娟、告訴人蔡碧容指述明確
    （偵卷第19至21、25至28、31至32頁），並經證人黃厚證述
    無訛（偵卷第35至37頁），此外尚有本院111年度聲搜字第8
    號搜索票、彰化縣警察局員林分局搜索扣押筆錄、扣押物品
    目錄表、贓物認領保管單、案發處所暨附近道路監視器影像
    截圖、竊盜現場及查獲蒐證照片、回收場切結書、彰化縣環
    境保護局環境稽查工作紀錄、扣案物照片、員警陳韋任製作
    之職務報告，及行政院環境保護署108年3月5日環署空字第 
    1080014368號公告在卷可查（偵卷第41至49、53至82、145
    、163頁、易字卷第65頁)，並有附表二編號1至3所示物品扣
    案可證，復經被告於偵訊及本院審理時均坦承不諱（偵卷第
    157至158頁、易字卷第71、82至83頁），足認其之任意性自
    白核與事實相符，可堪採為認定事實之依據。
  ㈡按刑法第321條第1項第3款之攜帶兇器竊盜罪，係以行為人攜
    帶兇器竊盜為其加重條件，此所謂兇器，其種類並無限制，
    凡客觀上足對人之生命、身體、安全構成威脅，具有危險性
    之兇器均屬之，且祇須行竊時攜帶此種具有危險性之兇器為
    已足，並不以攜帶之初有行兇之意圖為必要（最高法院79年
    台上字第5253號判決意旨足資參照）。查被告持以實行事實
    欄一㈠、㈡竊盜犯行之扣案剪刀全長19公分，刀柄及刀刃長度
    各12公分、7公分，整支為金屬材質，刀刃尖端銳利，可供
    單手握持等節，業據本院當庭勘驗在案（易字卷第81頁），
    客觀上可認對人之生命、身體、安全構成威脅而具有危險性
    ，確屬刑法第321條第1項第3款所定兇器無訛。
　㈢綜上所述，本案事證明確，被告犯行洵堪認定，應依法論科
    。　 
三、論罪科刑
　㈠核被告就事實欄一㈠、㈡所為，均犯刑法第321條第1項第3款攜
    帶兇器竊盜罪，其就事實欄二所為，則違反空氣污染防制法
    第55條第1項無空氣污染防制設備而燃燒易生特殊有害健康
    之物質罪。被告所涉前開3罪間，犯意各別且行為互殊，應
    予分論併罰。
　㈡刑之加重事由：
　⒈被告前因販賣毒品及轉讓禁藥案件，經本院以108年度訴字第
    991號判決各判處有期徒刑7年4月、3月、4月，其中轉讓禁
    藥部分嗣因撤回上訴而先告確定，販賣毒品部分則經臺灣高
    等法院臺中分院以109年度上訴字第1019號判決撤銷改判持
    有毒品罪，並判處有期徒刑5月確定，其後同法院以109年度
    聲字第2704號裁定，就上開轉讓禁藥及持有毒品罪合併定應
    執行有期徒刑10月確定，於110年6月8日執行完畢出監乙節
    ，有其之臺灣高等法院被告前案紀錄表在卷可佐，被告於本
    院審理時對於此前案資料亦表示無異議（易字卷第84頁），
    是其前受有期徒刑執行完畢後，5年內故意再犯本件有期徒
    刑以上共3罪，均為累犯，俱應依刑法第47條第1項規定加重
    最高本刑。而就最低本刑加重部分，則審酌上述前案與本案
    之罪名、罪質及侵害法益雖屬不同，然均屬故意犯罪，且被
    告於前案業經實際入監服刑一段期間，卻於執行完畢約隔半
    年即違犯本件，顯見被告對於刑罰之反應力薄弱，並無司法
    院大法官釋字第775號解釋所示罪刑不相當之情形（最高法
    院108年度台上字第338號判決意旨參照），亦應依該規定同
    予加重。
　⒉至於本案辯論終結後，最高法院刑事大法庭雖於111年4月27
    日作成110年度台上大字第5660號裁定，於主文宣示：「被
    告構成累犯之事實及應加重其刑之事項，均應由檢察官主張
    並具體指出證明之方法後，經法院踐行調查、辯論程序，方
    得作為論以累犯及是否加重其刑之裁判基礎」之意旨，並於
    理由欄中進一步載明：「所謂檢察官應就被告構成累犯事實
    『具體指出證明方法』，係指檢察官應於法院調查證據時，提
    出足以證明被告構成累犯事實之前案徒刑執行完畢資料，例
    如前案確定判決、執行指揮書、執行函文、執行完畢（含入
    監執行或易科罰金或易服社會勞動執行完畢、數罪係接續執
    行或合併執行、有無被撤銷假釋情形）文件等相關執行資料
    ，始足當之；至一般附隨在卷宗內之被告前案紀錄表，係司
    法機關相關人員依憑原始資料所輸入之前案紀錄，僅提供法
    官便於瞭解本案與他案是否構成同一性或單一性之關聯、被
    告有無在監在押情狀等情事之用，並非被告前案徒刑執行完
    畢之原始資料或其影本，是檢察官單純空泛提出被告前案紀
    錄表，尚難認已具體指出證明方法而謂盡其實質舉證責任」
    等語。然依法院組織法第51條之10規定以觀，刑事大法庭之
    裁定既僅對「提案庭提交之案件」有拘束力，且此係指裁定
    主文而言，至於裁定理由更無一般性之拘束效力，加以刑事
    大法庭上開裁定理由欄中，針對前科表在證明累犯基礎此待
    證事項時作出特別的證據評價，亦難謂有刑事訴訟法相關法
    理依據，本院自不受其拘束，併此敘明。
　㈢刑之裁量：　
    本院審酌被告在本件案發前即曾有竊盜之刑事犯罪前科，有
    前揭前案紀錄表可稽，竟不思悔悟而再犯本件加重竊盜犯行
    ，復為抽取所竊取電線中之銅芯變賣，隨意燃燒含有塑膠材
    質之電線，有害國民健康及生活環境，欠缺環保觀念，其犯
    罪之動機、目的及手段洵非可取；惟念其所竊取之財物價值
    尚非甚鉅，其中部分財物案發後業已尋獲返還告訴人蔡碧容
    ，犯罪所生危害已稍有減輕，其餘則業經被告轉賣變現花用
    ，均如前載，另佐以其燃燒電線之數量尚屬小規模，且被告
    在案發後大抵均坦承犯行，態度尚佳；兼衡被告罹有惡性腫
    瘤現正持續治療中，其自陳學歷為國中肄業，目前無業，仰
    賴殘障補助維生，離婚有一名成年子女，目前獨居，經濟狀
    況貧寒（偵卷第159頁診斷書、易字卷第83頁審判筆錄參照
    ）等具體行為人責任基礎之一切情狀，分別量處如附表一「
    主文」欄所示之刑，並就其中編號3所處罪刑諭知易科罰金
    折算標準，以資懲儆。再審酌被告所犯事實欄一㈠、㈡不得易
    科罰金之加重竊盜2罪間，犯罪時間僅相隔數日，各次犯行
    手法亦大抵類似等情，合併定其應執行刑如主文所示。
四、沒收部分
　㈠扣案如附表二編號2所示剪刀1支，係被告實行事實欄一㈠、㈡
    犯行時所持用一節，業經認定如前，被告雖到庭辯稱：該剪
    刀不是我的，是某個認識的人放在我住處，但我不知道剪刀
    的主人是誰等語（易字卷第80至81頁），然案發之際該剪刀
    既係由被告所持用，事後亦在被告住處遭查扣，被告復未能
    具體指明該剪刀之所有權人為何人，足見該物確係被告使用
    管領之狀態，自應依刑法第38條第2項本文規定，於事實欄
    一㈠、㈡之罪刑項下宣告沒收。另附表二編號1所示之物，則
    係被告實行事實欄二犯行所生之物，而空氣污染防制法既未
    針對此部分為特別規定，自應回歸刑法總則規定，同依該法
    第38條第2項本文規定，於事實欄二所宣告罪刑項下宣告沒
    收。
　㈡再者，被告實行事實欄一㈠、㈡犯行所竊得之財物，均屬其之
    犯罪所得，其中事實欄一㈡所竊延長線2條案發後業已合法發
    還告訴人蔡碧容，依刑法第38條之1第5項規定自不予宣告沒
    收。至於所竊其餘財物則遭被告轉售變現，而分別獲得300
    元、640元現金，業經審認如前，則為避免被告因犯罪而坐
    享犯罪所得，揆諸刑法第38條之1第1項本文及第3、4項規定
    ，本院就此部分犯罪所得變得之物自應宣告沒收，且於全部
    或一部不能沒收或不宜執行沒收時，追徵其價額。
　㈢又現行刑法將沒收列為專章，並定性為獨立之法律效果（立
    法理由參照），故宣告多數沒收情形，並非數罪併罰，乃配
    合刪除第51條第9款，另增訂第40條之2第1項「宣告多數沒
    收者，併執行之」，從而針對沒收部分依法即無庸於應執行
    刑項下再予重複諭知，附此敘明。　　　　　
據上論斷，應依刑事訴訟法第273條之1第1項、第299條第1項前
段，判決如主文。
本案經檢察官童志曜提起公訴，檢察官陳昭蓉到庭執行職務。
中　　華　　民　　國　　111 　年　　8 　　月　　17　　日
                  刑事第二庭  法  官  陳薏伩
以上正本證明與原本無異。　　　　　　　　　
如不服本判決應於收受判決後20日內向本院提出上訴書狀，並應
敘述具體理由。其未敘述上訴理由者，應於上訴期間屆滿後20日
內向本院補提理由書（均須按他造當事人之人數附繕本） 「切
勿逕送上級法院」。
告訴人或被害人對於判決如有不服具備理由請求檢察官上訴者，
其上訴期間之計算係以檢察官收受判決正本之日期為準。　　　
中　　華　　民　　國　　111 　年　　8 　　月　　17　　日
                              書記官　林曉汾
附錄本案論罪科刑法條：
中華民國刑法第321條第1項第3款
犯前條第1項、第2項之罪而有下列情形之一者，處6月以上5年以
下有期徒刑，得併科50萬元以下罰金：
三、攜帶兇器而犯之。　　
空氣污染防制法第55條第1項
無空氣污染防制設備或空氣污染防制設備未運作而燃燒易生特殊
有害健康之物質者，處3年以下有期徒刑、拘役或科或併科新臺
幣20萬元以上5百萬元以下罰金。
附表一
編號 犯罪事實 主文 1 事實欄一㈠ 黃清山犯攜帶兇器竊盜罪，累犯，處有期徒刑柒月。扣案如附表二編號2所示之物沒收；未扣案犯罪所得現金新臺幣叁佰元沒收，於全部或一部不能沒收或不宜執行沒收時，追徵其價額。 2 事實欄一㈡ 黃清山犯攜帶兇器竊盜罪，累犯，處有期徒刑柒月。扣案如附表二編號2所示之物沒收；未扣案犯罪所得現金新臺幣陸佰肆拾元沒收，於全部或一部不能沒收或不宜執行沒收時，追徵其價額。 3 事實欄二 黃清山無空氣污染防制設備而燃燒易生特殊有害健康之物質，累犯，處有期徒刑叁月，如易科罰金，以新臺幣壹仟元折算壹日。扣案如附表二編號1所示之物沒收。 
附表二
編號 扣案物名稱 數量 備註 1 燃燒殘渣 壹袋  2 剪刀 壹支  3 延長線 貳條 紅色、黃色各1條 4 殘渣袋 壹只  5 吸食器 壹組